臺灣新北地方法院行政訴訟判決
110年度交字第458號
原      告  王信文（即王紀外燴專門店）  


被      告  新北市政府交通事件裁決處
                    設新北市○○區○○路○段000號2樓
代  表  人  李忠台（處長）
                    住同上
訴訟代理人  黃曉妍  律師  
上列當事人間因交通裁決事件，原告不服被告如附表所示21件裁
決，向本院提起行政訴訟，本院判決如下：
    主  文
一、原告之訴駁回。
二、訴訟費用新臺幣參佰元由原告負擔。
    事實及理由
壹、程序方面：
一、原告不服被告所為道路交通管理處罰條例第8條之裁決而提
    起撤銷訴訟，依行政訴訟法第237條之1，應適用交通裁決事
    件訴訟程序。本件因卷證資料已經明確，本院依同法第237
    條之7規定，不經言詞辯論，直接裁判。
二、按「被告收受起訴狀繕本後，應於二十日內重新審查原裁決
    是否合法妥當，並分別為如下之處置：一、原告提起撤銷之
    訴，被告認原裁決違法或不當者，應自行撤銷或變更原裁決
    。但不得為更不利益之處分。四、被告重新審查後，不依原
    告之請求處置者，應附具答辯狀，並將重新審查之紀錄及其
    他必要之關係文件，一併提出於管轄之地方法院行政訴訟庭
    。」「被告依前項第一款至第三款規定為處置者，應即陳報
    管轄之地方法院行政訴訟庭；被告於第一審終局裁判生效前
    已完全依原告之請求處置者，以其陳報管轄之地方法院行政
    訴訟庭時，視為原告撤回起訴。」行政訴訟法第237條之4第
    2項第1、4款、第3項分別定有明文。查被告本以民國110年6
    月24日新北裁催字第①48-CN0000000、②48-CN0000000、③48-
    CN0000000、④48-CN0000000、⑤48-CN0000000、⑥48-CN00000
    00、⑦48-CN0000000、⑧48-CN0000000、⑨48-CN0000000、⑩48
    -CN0000000、⑪48-CN0000000、⑫48-CN0000000、⑬48-CN0000
    000、⑭48-CN0000000、⑮48-CN0000000、⑯48-CN0000000、⑰4
    8-CN0000000、⑱48-CN0000000、⑲48-CN0000000、⒇48-CN000
    0000、㉑48-CN0000000、㉒48-CN0000000號裁決裁罰原告，嗣
    經原告不服，提起行政訴訟，本院依職權移請被告重新審查
    後，被告自行撤銷上開裁決③，並於111年1月4日就上開裁決
    ④⑤⑥⑦⑨⑩⑪⑫⑬⑭⑮⑯⑰⑱⑲⑳㉑㉒，改以如附表編號3、4、5、6、8、9、
    10、11、12、13、14、15、16、17、18、19、20、21號所示
    之違反道路交通管理事件裁決書裁罰原告（不違反停置事實
    之同一性，而變更裁處罰鍰各新臺幣〈下同〉300元）【另上
    開維持原裁處之裁決①②⑧即如附表編號1、2、7所示】，則依
    前揭規定，本院司法審查之對象自應為被告所為如附表所示
    之21件裁決書。
貳、實體方面：
一、爭訟事實概要：
　　緣原告駕駛如附表所示之車輛（下稱系爭汽車）於如附表所
    示（110年3月）之時間，均以車頭朝外垂直於道路之方式，
    停置在如附表所示（新北市三重區重新路四段）地點之道路
    上，而為民眾於如附表所示之檢舉日期檢具違規照片提出檢
    舉，並經新北市政府警察局三重分局查證違規屬實，分別填
    製如附表所示之舉發違反道路交通管理事件通知單予以舉發
    ，記載如附表所示之應到案期限，並移送被告處理。原告於
    110年4月27日提出違規申訴，再於110年6月24日到案辦理歸
    責事宜，嗣經被告調查認定原告有21次「不依順行之方向臨
    時停車」之違規事實，乃依道路交通管理處罰條例第55條第
    1項第4款、第85條第1項及違反道路交通管理事件統一裁罰
    基準表等規定，以如附表所示之違反道路交通管理事件裁決
    書（下稱原處分），各裁處原告罰鍰300元（裁處罰鍰合計6
    300元）。原告不服，遂提起本件行政訴訟。
二、原告起訴主張及聲明：
㈠、主張要旨：
⑴、如附表所示21件違規，本人對這種針對性及挾怨報復作檢舉
    罰單無法接受，在檢舉罰單照片上也顯示其他車輛也是以同
    樣類似的違規停車，經詢問鄰居並無接到類似舉發，違反公
    平性原則。在三重老舊社區停車困難，大部分在巷子裡，很
    多房子面寬不足都會以這種方式停車，也未曾有警員執行勸
    導方式。而靠民眾檢舉影片或照片即判定違規，我覺得執法
    的權利應該是警察不是民眾，有心人士利用這模糊空間，施
    行報復性的檢舉，實在難以接受。
⑵、本人對檢舉的照片日期時間都可以自行調整真偽不明不做質
    疑，但依交通違規檢舉注意事項第二項，對沒有清楚顯示前
    駕駛座無人的照片，有所異議。
⑶、本公司是餐飲外燴業，近一年來被疫情影響很大，從政府公
    告三級防疫警示就無法營運，目前暫時停業中，公司營運實
    在困難，希望能撤銷原處分。
㈡、聲明：⑴原處分撤銷。⑵訴訟費用由被告負擔。
三、被告答辯及聲明：
㈠、答辯要旨：
⑴、依本件原舉發單位就各該違規事實提供之採證照片、員警職
    務報告，可見系爭汽車確實有以垂直於路面、車頭或車尾朝
    向路邊建築物之方式停放，且據新北市三重區公所回復函(
    被證6)，該停放地點(即三重區重新路4段144巷)前之路面及
    排水管為該公所維管範圍，係屬「道路」無誤，為處罰條例
    規制效力所及，並無疑義，另有原舉發單位員警之職務報告
    (被證8)可參，職此，原告停放系爭車輛之各行為均符合安
    全規則第111條第2項及處罰條例第55條第1項4款所指「未依
    順行方向緊靠道路邊緣臨時停車」之態樣，違規行為屬實。
⑵、至原告主張系爭地點違規車輛甚多而未受罰，是主張所謂不
    法之平等，按最高行政法院107年判字第71號判決意旨，受
    處分人自不能以不法之平等作為解免其行政法上義務之理由
    ，原告之主張並不易其本身違規行為之成立，就他人違規行
    為亦可檢附相關資料循檢舉管道向相關機關檢舉之，故原告
    理由顯不足採，處分之作成洵屬合法。
⑶、原告既為合法考領汽車駕駛執照之人，有汽車車籍查詢資料
    及駕駛人基本資料為憑（被證11），其對上述規定應知之甚
    詳，並應確實遵守。是原告前揭所述，無非單方所執之詞，
    委無足取。
㈡、聲明：⑴原告之訴駁回。⑵訴訟費用由原告負擔。
四、爭點：
㈠、檢舉人針對性及挾怨報復，在罰單照片上也顯示其他車輛以
    同樣類似的違規停車，經詢問鄰居亦無接到類似舉發，是否
    違反公平性原則？
㈡、老舊社區巷內停車困難，且很多房子面寬不足都會以這種方
    式停車，也未曾有警員執行勸導，是否有理可採？
㈢、本件民眾檢舉是否合法？
㈣、違規證據是否應清楚顯示前駕駛座無人的照片？
㈤、原告經營餐飲外燴業，近一年來被疫情影響很大，三級防疫
    警示後就無法營運，目前暫時停業中，公司營運實在困難，
    是否得作為撤銷原處分之依據？
五、本院的判斷：
㈠、前提事實：爭訟概要欄所載之事實，除上開爭點外，其餘事
    實業據原告於起訴狀所不爭執，且有原告提出之現場道路照
    片、舉發違反道路交通管理事件通知單及違規採證照片、被
    告提出之21件各次之民眾檢舉資料、舉發違反道路交通管理
    事件通知單、合法送達證明及移送證明、前裁決書及送達證
    書、原處分書、違規採證照片、原告申訴書、新北市政府警
    察局三重分局110年5月18日新北警重交字第1103773068號函
    、新北市三重區公所110年7月8日新北重工字第1102129909
    號函、新北市政府警察局三重分局110年7月12日新北警重交
    字第1103785085號函、110年8月12日新北警重交字第110379
    2278號函、員警回覆聯、違規移轉駕駛人申請書、駕駛人主
    動到案切結書及送達證書、汽車車籍查詢資料、駕駛人基本
    資料（見本院卷第19頁至第65頁、第199頁至第601頁）在卷
    足資佐證，此事實自堪認定。
㈡、本件應適用之相關法令：
⑴、道路交通安全規則第111條第2項：「汽車臨時停車時，應依
    車輛順行方向緊靠道路邊緣，其前後輪胎外側距離緣石或路
    面邊緣不得逾六十公分。但大型車不得逾一公尺。」。
⑵、道路交通管理處罰條例第3條第1、10、11款：「本條例用詞
    ，定義如下：一、道路：指公路、街道、巷衖、廣場、騎樓
    、走廊或其他供公眾通行之地方。十、臨時停車：指車輛因
    上、下人、客，裝卸物品，其停止時間未滿三分鐘，保持立
    即行駛之狀態。十一、停車：指車輛停放於道路兩側或停車
    場所，而不立即行駛。」。
⑶、道路交通管理處罰條例第7條之1：「對於違反本條例之行為
    者，民眾得敘明違規事實或檢具違規證據資料，向公路主管
    或警察機關檢舉，經查證屬實者，應即舉發。但行為終了日
    起逾七日之檢舉，不予舉發。」。
⑷、道路交通管理處罰條例第55條第1項第4款：「汽車駕駛人，
    臨時停車有下列情形之一者，處新臺幣三百元以上六百元以
    下罰鍰：四、不依順行之方向，或不緊靠道路右側，或單行
    道不緊靠路邊，或併排臨時停車。」。
⑸、道路交通管理處罰條例第85條第4項：「依本條例規定逕行舉
    發或同時併處罰其他人之案件，推定受逕行舉發人或該其他
    人有過失。」。
⑹、按「本細則依道路交通管理處罰條例第九十二條第四項規定
    訂定之。」、「處理違反道路交通管理事件之程序及統一裁
    罰基準，依本細則之規定辦理。前項統一裁罰基準，如附件
    違反道路交通管理事件統一裁罰基準表。」，違反道路交通
    管理事件統一裁罰基準及處理細則第1條、第2條第1項、第2
    項分別亦有明定，是違反道路交通管理事件統一裁罰基準及
    處理細則即係基於法律之授權所訂定，而該處理違反道路交
    通管理事件之統一裁罰基準（即「違反道路交通管理事件統
    一裁罰基準表」）已考量「違反事件」、「法條依據」、「
    法定罰鍰額度或其他處罰」、「違規車種類別或違規情節」
    、「期限內繳納或到案聽候裁決者」、「逾越應到案期限30
    日內，繳納罰鍰或到案聽候裁決者」、「逾越應到案期限30
    日以上60日以內，繳納罰鍰或到案聽候裁決者」、「逾越應
    到案期限60日以上，繳納罰鍰或逕行裁決處罰者」等因素，
    作為裁量之標準，並未違反授權之目的及裁量權之本質，是
    其不僅直接對外發生效力，且被告亦應受其拘束而適用之。
㈢、原告起訴意旨略以：「檢舉人針對性及挾怨報復，在罰單照
    片上也顯示其他車輛以同樣類似的違規停車，經詢問鄰居亦
    無接到類似舉發，違反公平性原則；老舊社區巷內停車困難
    ，且很多房子面寬不足都會以這種方式停車，也未曾有警員
    執行勸導；執法的權利應該是警察不是民眾；依交通違規檢
    舉注意事項第二項，沒有清楚顯示前駕駛座無人的照片；本
    公司是餐飲外燴業，近一年來被疫情影響很大，三級防疫警
    示後就無法營運，目前暫時停業中，公司營運實在困難。」
    等語；惟查：
⑴、依前揭兩造提出之違規採證照片、新北市三重區公所110年7
    月8日新北重工字第1102129909號函所示（見本院卷第23至6
    5頁、第403至445頁、第535頁）系爭汽車各於如附表所示之
    時、地，均以車頭朝外垂直於道路之方式，（前車輪及前車
    身）停車在由新北市三重區公所維管之柏油路面道路範圍上
    ，且均呈現已垂直、穩妥停置之狀態，事屬甚明。又依前揭
    道路交通安全規則第111條第2項、道路交通管理處罰條例第
    3條第1、10、11款、第55條第1項第4款等，明訂汽車應依車
    輛順行方向臨時停車，如有違反即應受處罰，而不以警員曾
    執行勸導為前提，亦無從以同巷內相同不足面寬之鄰里間所
    為普遍違規臨時停車或停車之亂象，自行認定屬規範限制範
    圍外之停放態樣而據為免責之正當事由。至原告所指受理民
    眾檢舉交通違規應注意事項要求採證照片之角度應涵括違規
    車輛之駕駛座乙節，目的在於辨識駕駛人是否在場，以判斷
    車輛係臨時停車或停車狀態，其乃為有利事實認定，避免將
    情節較輕之「臨時停車」誤認為較重之「停車」，並非關於
    證據方法合法與否之規定，故縱採證照片之角度未涵括車輛
    之駕駛座，但依其內容足以辨識臨時停車之事實時，仍得作
    為認定違規「臨時停車」之證據資料。則被告據之乃以原處
    分裁罰原告，於法自無違誤。
⑵、又本件屬依道路交通管理處罰條例之規定而逕行舉發或同時
    併處罰其他人之案件，則依前揭道路交通管理處罰條例第85
    條第4項之規定，應推定受逕行舉發人或該其他人有過失有
    過失，而原告並未主張或證明其就本案21件違規臨時停車違
    規事實之發生，於其本應負理性、謹慎之駕駛人義務情形，
    仍有何主觀上得予免責之事由，是其具備責任條件一事，亦
    核屬明確。
⑶、按道路交通管理處罰條例第7條之1規定：「對於違反本條例
    之行為者，民眾得敘明違規事實或檢具違規證據資料，向公
    路主管或警察機關檢舉，經查證屬實者，應即舉發。但行為
    終了日起逾7 日之檢舉，不予舉發。」。上開條例規定，觀
    其立法理由為：「因警力有限及部分民眾取巧違規成性，為
    交通秩序混亂原因之一，如能藉民眾利用適當管道檢舉交通
    違規，除可彌補警力不足外，亦將產生嚇阻效果」可知，上
    開規定係為因應現代交通快捷、頻繁之特性，致交通狀況變
    化無窮，而警力執法資源有限，爰立法允許民眾檢舉交通違
    規，此無非基於鼓勵社會公民自覺意識之目的，以民力輔助
    警力之不足，且與其他攸關社會公益之立法相仿，而上開規
    定並未課予執法者應審究民眾檢舉之動機；緣原告依其自由
    意志未採取依順行方向臨時停車，要難謂民眾有何違法檢舉
    之情事可言。
⑷、按憲法之平等原則要求行政機關對於事物本質上相同之事件
    作相同處理，乃形成行政自我拘束，惟憲法之平等原則係指
    合法之平等，不包含違法之平等（參照前最高行政法院93年
    判字第1392號判決）；行政行為，非有正當理由，不得為差
    別待遇，行政程序法第六條定有明文，此即行政法上之平等
    原則。然行政機關若怠於行使權限，致使人民因個案違法狀
    態未排除而獲得利益時，該利益並非法律所應保護之利益，
    因此其他人民不能要求行政機關比照該違法案例授予利益，
    亦即人民不得主張「不法之平等」（參照最高行政法院92年
    度判字第275號判決）。則依我國都市巷弄間之道路規劃情
    形，縱使部分國人依其建築物面寬而採取垂直於道路之方式
    停放，且因交通警察勤務之繁無法全數舉發，而呈現巷弄內
    違規停車無法盡為有效取締之現象，但不因之使長久違規停
    車之事實，即得轉為合法停車之性質，如遇鄰人依道路交通
    管理處罰條例第7條之1規定合法提出檢舉｛本件檢舉人已表
    明個人資料及所檢舉違規事項而提出檢舉，此有前開【限閱
    】民眾檢舉資料可證（見本院卷第199至285頁），基於個人
    資料保護法不得公開，自不得提示原告閱覽｝，縱鄰人非係
    苦於通行不便而係因鄰里恩怨，仍無解於系爭汽車各次違規
    臨時停車事實而原告應負之罰責，其理自明。至於系爭汽車
    各次違規之一旁相同違規之其他車輛，核屬其他車輛之違規
    是否應受舉發暨裁罰之另事，自無由作為撤銷原處分之依據
    。
⑸、系爭汽車確有前述違規事實，則被告裁處罰鍰，於法自無違
    誤。雖因此造成原告之經濟負擔，但原告違規本即應受處罰
    ，如因違規而受罰鍰致經濟陷於窘迫，自應另尋分期繳付或
    社會救助之方式，殆無由僅以經濟因素作為撤銷原處分之依
    據，礙難為有利於原告之處分。
六、本件判決基礎已經明確，兩造其餘的攻擊防禦方法及訴訟資
    料經本院斟酌後，核與判決結果不生影響，無一一論述及調
    查之必要，一併說明。
七、結論：原處分並無違誤，原告訴請撤銷為無理由，應予駁回
    。本件第一審裁判費為300元，所以確定第一審訴訟費用額
    為300元，由原告負擔。
八、依行政訴訟法第195條第1項後段、第236條、第98條第1項前
    段、第237條之8第1項、第237條之9第1項，判決如主文。
中　　華　　民　　國　　111 　年　　4 　　月　　13　　日
                  行政訴訟庭  法  官  陳伯厚
一、上為正本係照原本作成。
二、如不服本判決，應於判決送達後20日內，向本院提出上訴狀
    並表明上訴理由（原判決所違背之法令及其具體內容或依訴
    訟資料可認為原判決有違背法令的具體事實），其未載明上
    訴理由者，應於提出上訴後20日內向本院補提理由書（上訴
    狀及上訴理由書均須按他造人數附繕本，如未按期補提上訴
    理由書，則逕予駁回上訴），並應繳納上訴裁判費新臺幣75
    0元。
　                           書記官  陳柔吟
中　　華　　民　　國　　111 　年　　4 　　月　　14　　日
附表：
編號 ①時間 ②地點 ③車牌號碼 ①舉發通知單日期、案號 ②民眾檢舉日期 ③應到案期限 原處分書日期、案號  1 ①8日15時52分 ②144巷9號前 ③00-0000號 ①110年3月31日新北市警交大字第CN0000000號 ②110年3月8日 ③110年5月15日 110年6月24日新北裁催字第48-CN0000000號  2 ①8日15時52分 ②144巷9號前 ③00-0000號 ①110年3月31日新北市警交大字第CN0000000號 ②110年3月8日 ③110年5月15日 110年6月24日新北裁催字第48-CN0000000號  3 ①10日12時41分 ②142巷22號前 ③0000-00號 ①110年3月31日新北市警交大字第CN0000000號 ②110年3月10日 ③110年5月15日 111年1月4日新北裁催字第48-CN0000000號  4 ①10日18時11分 ②144巷9號前 ③00-0000號 ①110年3月31日新北市警交大字第CN0000000號 ②110年3月10日 ③110年5月15日 111年1月4日新北裁催字第48-CN0000000號  5 ①10日18時11分 ②144巷9號前 ③0000-00號 ①110年3月31日新北市警交大字第CN0000000號 ②110年3月10日 ③110年5月15日 111年1月4日新北裁催字第48-CN0000000號  6 ①10日18時11分 ②144巷9號前 ③00-0000號 ①110年3月31日新北市警交大字第CN0000000號 ②110年3月10日 ③110年5月15日 111年1月4日新北裁催字第48-CN0000000號  7 ①12日14時26分 ②144巷9號前 ③00-0000號 ①110年3月25日新北市警交大字第CN0000000號 ②110年3月12日 ③110年5月9日 110年6月24日新北裁催字第48-CN0000000號  8  ①12日14時26分 ②144巷9號前 ③00-0000號 ①110年4月9日新北市警交大字第CN0000000號 ②110年3月12日 ③110年5月24日 111年1月4日新北裁催字第48-CN0000000號  9 ①12日14時27分 ②144巷9號前 ③0000-00號 ①110年4月9日新北市警交大字第CN0000000號 ②110年3月12日 ③110年5月24日 111年1月4日新北裁催字第48-CN0000000號 10 ①12日14時37分 ②142巷22號前 ③0000-00號 ①110年4月9日新北市警交大字第CN0000000號 ②110年3月12日 ③110年5月24日 111年1月4日新北裁催字第48-CN0000000號 11 ①13日12時20分 ②142巷22號前 ③0000-00號 ①110年4月9日新北市警交大字第CN0000000號 ②110年3月13日 ③110年5月24日 111年1月4日新北裁催字第48-CN0000000號 12 ①14日18時34分 ②144巷9號前 ③00-0000號 ①110年4月9日新北市警交大字第CN0000000號 ②110年3月14日 ③110年5月24日 111年1月4日新北裁催字第48-CN0000000號 13 ①14日18時34分 ②144巷9號前 ③0000-00號 ①110年4月9日新北市警交大字第CN0000000號 ②110年3月14日 ③110年5月24日 111年1月4日新北裁催字第48-CN0000000號 14 ①15日15時48分 ②144巷9號前 ③00-0000號 ①110年4月7日新北市警交大字第CN0000000號 ②110年3月15日 ③110年5月22日 111年1月4日新北裁催字第48-CN0000000號 15 ①15日15時48分 ②144巷9號前 ③0000-00號 ①110年4月9日新北市警交大字第CN0000000號 ②110年3月15日 ③110年5月24日 111年1月4日新北裁催字第48-CN0000000號 16 ①15日15時48分 ②144巷9號前 ③00-0000號 ①110年4月9日新北市警交大字第CN0000000號 ②110年3月15日 ③110年5月24日 111年1月4日新北裁催字第48-CN0000000號 17 ①15日15時50分 ②142巷22號前 ③0000-00號 ①110年4月7日新北市警交大字第CN0000000號 ②110年3月15日 ③110年5月22日 111年1月4日新北裁催字第48-CN0000000號 18 ①16日8時21分 ②144巷9號前 ③00-0000號 ①110年4月1日新北市警交大字第CN0000000號 ②110年3月16日 ③110年5月16日 111年1月4日新北裁催字第48-CN0000000號 19 ①16日8時21分 ②144巷9號前 ③0000-00號 ①110年4月7日新北市警交大字第CN0000000號 ②110年3月16日 ③110年5月22日 111年1月4日新北裁催字第48-CN0000000號 20 ①16日8時24分 ②142巷22號前 ③0000-00號 ①110年4月7日新北市警交大字第CN0000000號 ②110年3月16日 ③110年5月22日 111年1月4日新北裁催字第48-CN0000000號 21 ①17日7時49分 ②144巷9號前 ③00-0000號 ①110年4月9日新北市警交大字第CN0000000號 ②110年3月17日 ③110年5月24日 111年1月4日新北裁催字第48-CN0000000號